臺灣臺中地方法院刑事判決　　　　　　　　　　　　　九十三年度訴字第六八二號
　　公　訴　人　臺灣臺中地方法院檢察署檢察官
　　被　　　告　甲○○
右列被告因毒品危害防制條例案件，經檢察官聲請簡易判決處刑（九十三年度毒偵字
第二三七號），經本院臺中簡易庭認不宜以簡易判決處刑，簽移本院刑事庭依通常程
序審理，本院判決如左：
    主  文
本件公訴不受理。
    理  由
一、本件聲請簡易判決處刑意旨略以：被告甲○○前曾於民國八十九年間因施用毒品
    案件，經裁定送觀察、勒戒後，認無繼續施用毒品傾向，而經臺灣臺中地方法院
    檢察署檢察官於八十九年七月十九日以八十九年度毒偵字第四六號為不起訴處分
    確定。詎仍不知悔改，並基於施用第一級毒品之概括犯意，自九十一年二月某日
    起至九十二年十一月三十日止，在臺中市北屯區○○○路一０二號七樓住處，以
    將毒品海洛因摻白開水入注射針筒注射血管之方式，連續施用毒品海洛因數次。
    嗣於九十二年十二月一日經警採其尿液送驗呈現可待因及嗎啡均陽性反應後，始
    悉上情。因認被告涉犯毒品危害防制條例第十條第一項施用第一級毒品罪嫌。
二、按起訴之程序違背規定，應諭知不受理判決，又不受理判決，得不經言詞辯論為
    之，刑事訴訟法第三百零三條第一款、第三百零七條定有明文。次按行為後法律
    有變更者，適用裁判時之法律，但裁判前之法律有利於行為人者，適用最有利於
    行為人之法律，刑法第二條第一項定有明文。又按比較新舊法罪刑之輕重，應先
    審查應否諭知無罪，次審查應否諭知免訴、不受理，再次審查有無法定應免刑之
    情形；如無前開情形，比較新舊法罪刑孰最有利，則其比較標準，除主刑外，亦
    應綜合比較全部罪刑之結果（最高法院二十四年七月總會決議參照），合先敘明
    。再按毒品危害防制條例業經總統於九十二年七月九日修正公布，並自九十三年
    一月九日施行，其中對於施用毒品之犯行，依修正前、修正後毒品危害防制條例
    第十條第一、二項之規定，就法定刑部分均仍相同，並無修正；惟就施用毒品之
    訴追要件，依修正前、修正後毒品危害防制條例規定則有不同。依修正前毒品危
    害防制條例第二十條、第二十三條，就施用毒品犯行之是否訴追，係區分為第一
    次犯、五年後再犯、五年內再犯之前是否曾強制戒治、五年內再犯該次是否須強
    制戒治、三犯以上，即如係第一次犯、五年後再犯、五年內再犯之前未經強制戒
    治，該次經觀察勒戒後亦無須強制戒治者，即依規定俟觀察勒戒或強制戒治程序
    終結後，由檢察官為不起訴處分，而不予追訴處罰；僅限於五年內再犯之前曾經
    強制戒治、五年內再犯該次須強制戒治、三犯以上者，始認符訴追條件，應予追
    訴處罰。而修正後毒品危害防制條例第二十條、第二十三條，就施用毒品犯行之
    是否訴追，係區分為第一次犯、五年後再犯、五年內再犯，即如係第一次犯、五
    年後再犯者，即依規定俟觀察勒戒或強制戒治程序終結後，由檢察官為不起訴處
    分，而不予追訴處罰；僅限於五年內再犯者，始認符訴追條件，應予追訴處罰。
三、查被告本件施用第一級毒品海洛因之犯行係自九十一年二月某日起至九十二年十
    一月三十日止所為，是被告本件犯行日期均在毒品危害防制條例於九十三年一月
    九日修正施行之前，犯罪後法律有變更，自應依刑法第二條及上開最高法院二十
    四年七月總會決議之實務見解，整體比較新舊法結果，視何者有利於被告，適用
    最有利於被告之法律。次查，被告前於八十九年間因施用毒品案件，經觀察、勒
    戒後，認無繼續施用毒品之傾向，由臺灣臺中地方法院檢察署檢察官於八十九年
    七月十九日，以八十九年度毒偵字第四六三一號為不起訴處分等情，有臺灣高等
    法院被告全國前案紀錄表、臺灣臺中地方法院檢察署刑案查註紀錄表在卷可佐。
    本案被告二犯施用毒品案件，且於九十三年一月十三日繫屬於臺灣臺中地方法院
    檢察署，同年三月十九日繫屬於本院臺中簡易庭。依毒品危害防制條例第二十三
    條第二項規定，被告於前案觀察勒戒執行完畢釋放後，五年內再犯本案，依法應
    進行訴追；反觀依修正前毒品危害防制條例第二十條第二項前段之規定，被告則
    應依觀察、勒戒程序處理，並視觀察、勒戒結果，如認有繼續施用毒品傾向者，
    由檢察官續行聲請強制戒治並依法起訴，如無繼續施用毒品傾向者，則由檢察官
    依法為不起訴處分，倘未依上開程序進行觀察、勒戒，遽以起訴，法院應為不受
    理之諭知。是本件被告施用毒品犯行，經整體比較上開新舊法結果，以修正前毒
    品危害防制條例較有利於被告，依刑法第二條第一項但書之規定，本件自應適用
    修正前之法律處斷。
四、本件被告施用毒品犯行，依修正前毒品危害防制條例第二十條第三項規定，既係
    二犯，已如上述，並未經過觀察、勒戒之程序，是本件已欠缺訴追條件，應依修
    正前同條例第二十條第二項規定，俟執行觀察勒戒終結後，視觀察、勒戒結果再
    為不同處理（將來被告是否經准許適用修正前毒品危害防制條例規定，而適用觀
    察、勒戒程序，依刑法第二條第二項規定「保安處分適用裁判時之法律」，或容
    有不同見解；惟被告本案最後施用毒品之時間係在毒品危害防制條例修正公布施
    行前所犯，依法本應適用修正前法律規定，經由觀察勒戒程序，再自其觀察勒戒
    報告決定要否強制戒治及進行刑事追訴，自不得以案件移送進度之延緩，而將此
    不利益歸於被告承受）。公訴人於毒品危害防制條例修正施行後，竟未就被告本
    件犯行予以比較修正前、後之毒品危害防制條例之訴追條件，即就被告本件依修
    正前毒品危害防制條例第二十條第二項規定係屬欠缺訴追條件之施用毒品犯行，
    予以起訴，該起訴程序顯不合法，爰依法為不受理之諭知。
五、末查，本件係臺中市警察局於九十三年一月十三日移送臺灣臺中地方法院檢察署
    偵辦，該署再於同年三月十九日起訴繫屬於本院臺中簡易庭，有偵卷刑事案件移
    送書及本院臺中簡易庭收文日期戳章可明。是本案繫屬於臺灣臺中地方法院檢察
    署及本院臺中簡易庭之日期，均已逾九十三年一月九日，即非屬修正後毒品危害
    防制條例第三十五條第一項前段所規定之「於九十二年六月六日本條例修正施行
    前繫屬之施用毒品案件」，自無修正後毒品危害防制條例第三十五條之適用餘地
    ，而應依刑法第二條規定比較新舊法適用，附此敘明。
據上論斷，應依刑事訴訟法第四百五十二條、第三百零三條第一款、第三百零七條，
判決如主文。
中      華      民      國      九十三      年      四      月  七    日
                                        審判長法  官  張靜琪
                                              法  官  王世華
                                              法  官  賴妙雲
右正本證明與原本無異。
如不服本判決，應於送達後十日內向本院提出上訴狀 （須附繕本） ，上訴於台灣高
法院台中分院。
                                        書記官
中      華      民      國      九十三      年      四      月    七    日
